【裁判字號】    89,上易,1040
【裁判日期】    890721
【裁判案由】    詐欺
【裁判全文】
臺灣高等法院高雄分院刑事判決                  八十九年度上易字第一四號
    上訴人即
    自 訴 人  乙○○
    被    告  甲○○
右上訴人因被告詐欺案件，不服臺灣高雄地方法院八十八年度自字第四九八號中華民
國八十九年二月廿二日第一審判決，提起上訴，本院判決如左：
      主      文
原判決撤銷，發回台灣高雄地方法院。
      理      由
一、本件原判決以自訴意旨略稱：被告甲○○意圖為自己不法之所有，並基於概括犯
    意，於民國八十七年十二月間，向自訴人乙○○偽稱：欲以其所經營之安親班之
    家長共同籌組公司創業，因此需入股金新台幣（下同）八百萬元，並要求自訴人
    貸借二百萬元，且以其夫林建文乃台東中小企業銀行鳳山分行副理，婆家富有，
    兒子生下不久，其婆婆即將一價值三千萬元之房子登記在兒子名下，伊籌錢創業
    ，相當謹慎，不拿自己婚姻開玩笑等語，並簽發本票二紙取信自訴人，使自訴人
    陷於錯誤，如數交付借款。八十八年初，被告承前之概括犯意，以公司營運需週
    轉金為詞，陸續向自訴人調取三百六十萬元。於八十八年七月十九日，被告又以
    經營超商，需購買宏總建設公司所出售之中山首府店面經營，需補足定金一百五
    十萬元為詞，向自訴人借貸資金，並簽發支票一紙取信自訴人，使自訴人陷於錯
    誤，如數交付。於八十八年二月二十二日，及同年月二十七日，被告又以需支付
    上開店面之簽約金為詞，分別向自訴人調取一百五十萬元及五十萬元。惟事後被
    告卻於八十八年九月間逃匿無蹤。因認被告涉有刑法第三百三十九條第一項之詐
    欺罪嫌。經查，被告甲○○前以欲經營補習班須資金週轉，於八十八年二月十一
    日向案外人駱華玉借款，詎屆期竟未清償，復避不見面，經案外人駱華玉以被告
    涉犯刑法第三百三十九條第一項之詐欺罪嫌，向原審法院提起自訴（以下簡稱前
    案），並於八十八年九月十四日繫屬，於八十九年二月二十二日為該院為無罪判
    決，嗣經自訴人（原判決誤載為臺灣高雄地方法院檢察署檢察官）提起上訴後，
    現仍在二審法院審理中，尚未確定；而本件被告前開被訴之詐欺罪與上開部份，
    手法相同，反覆為之，顯係基於概括犯意，為連續犯，屬裁判上一罪，是自訴人
    所訴事實與上開犯罪事實為同一之案件，向本院重行起訴，揆諸前揭說明，自得
    不經言詞辯論，逕為諭知不受理之判決固非無見。
二、惟查，被告甲○○前以欲經營補習班須資金週轉，於八十八年二月十一日向案外
    人駱華玉借款，詎屆期竟未清償，復避不見面，經案外人駱華玉以被告涉犯刑法
    第三百三十九條第一項之詐欺罪嫌，向原審法院提起自訴，並於八十八年九月十
    四日繫屬，於八十九年二月二十二日為該院為無罪判決，嗣經自訴人向本院提起
    上訴後，由本院於八十九年七月十一日判決駁回上訴，全案無罪確定，有本院八
    十九年度上易字第五二七號判決正本附卷可按。是本件被告前開被訴之詐欺犯罪
    事實，其被害人（即自訴人）與上開已確定之另案之被害人不同，其犯罪事實亦
    有不同，即非同一案件，自非前案無罪確定效力所及，且前案係屬無罪確定之判
    決，即與本件無任何實質上或裁判上一罪關係，原審法院裁定所據之理由已失所
    依附，其未逕行實體審理，而依程序判決自訴不受理，於法自有未合，自訴人執
    肪上訴意旨，指摘原判決不當，即有理由，應由本院不經言詞辯論逕為撤銷改判
    ，並為顧及自訴人與被告之審級利益，應予發回原審法院更為審理。
據上論結，應依刑事訴訟法第三百六十九條第一項但書、第三百七十二條，判決如主
文。
中      華      民      國    八十九    年      七      月     二十     日
                              臺灣高等法院高雄分院刑事第八庭
                                  審判長法官
                                        法官
                                        法官
不得上訴。


司法院資訊處製作；財團法人民間司法改革基金會備份。
